【裁判字號】    95,上訴,2042
【裁判日期】    951227
【裁判案由】    違反毒品危害防制條例
【裁判全文】
臺灣高等法院高雄分院刑事判決        95年度上訴字第2042號
上  訴  人  臺灣屏東地方法院檢察署檢察官
被      告  甲○○
上列上訴人因被告違反毒品危害防制條例案件，不服臺灣屏東地
方法院95年度訴字第654 號中華民國95年9 月25日第一審判決（
起訴案號：臺灣屏東地方法院檢察署95年度毒偵字第1216號），
提起上訴，本院依簡式審判程序判決如下：
    主  文
上訴駁回。
    事  實
一、甲○○前於民國91年間，因施用毒品案件，經臺灣屏東地方
    法院以91年度毒聲字第277 號裁定送觀察、勒戒後，認無繼
    續施用毒品之傾向，於91年5 月8 日釋放，並經臺灣屏東地
    方法院檢察署檢察官於同月7 日以91年度毒偵字第111 號為
    不起訴處分確定。嗣於91年間，復因施用第2 級毒品案件，
    經臺灣屏東地方法院以91年度屏簡字第429 號判處有期徒刑
    5 月確定，另於93年間，因施用第1 級毒品案件，再經該院
    以93年度訴字第458 號判處有期徒刑8 月確定，嗣上開二罪
    接續執行，於94年6 月5 日縮刑期滿執行完畢，隔日出監。
    詎仍未戒除吸食毒品之惡習，復基於施用第一級毒品海洛因
    之概括犯意，自95年3 月中旬之某日起至同年5 月30日下午
    8 時30分許止，以2 天左右一次之頻率，在屏東縣屏東市○
    ○路416 號住處，以注射針筒摻水注射於手臂上之方式，連
    續施用第一級毒品海洛因多次。嗣為警於同年6 月1 日上午
    11 時20 分許，在屏東縣麟洛鄉○○路因形跡可疑為警盤查
    ，經警徵得同意採尿送驗後，結果呈嗎啡陽性反應，而查知
    上情。
二、案經屏東縣警察局屏東分局報請臺灣屏東地方法院檢察署檢
    察官偵查起訴。
    理  由
一、本件被告甲○○所犯係毒品危害防制條例第10條第1 項之施
    用第一級毒品罪，其係死刑、無期徒刑、最輕本刑為3 年以
    上有期徒刑以外之罪，被告於本院審理程序中就被訴事實為
    有罪之陳述，經告知被告簡式審判程序之旨，並聽取檢察官
    及被告之意見後，本院裁定進行簡式審判程序審理，合先敘
    明。
二、訊據被告甲○○對於上揭犯罪事實均坦承不諱，復查：
（一）經警於查獲被告當日上午11時50分許所採之尿液送驗結果
      ，係呈嗎啡陽性反應，台灣檢驗科技股份有限公司95年6
      月22日編號KＺ000000000000號濫用藥物尿液檢驗報告各1
      份在卷可稽。
（二）再查甲○○前因施用毒品案件，經臺灣屏東地方法院以91
      年度毒聲字第277 號裁定送觀察、勒戒後，認無繼續施用
      毒品之傾向，於91年5 月8 日釋放，並經臺灣屏東地方法
      院檢察署檢察官於同月7 日以91年度毒偵字第111 號為不
      起訴處分確定之事實，有臺灣高等法院被告全國前案紀錄
      表1 份在卷可按。是被告於觀察、勒戒執行完畢釋放後5
      年內再犯施用毒品之罪甚明。
（三）綜上所述，被告前曾犯施用毒品，且於觀察、勒戒執行完
      畢釋放後，5 年內再犯本件施用毒品，事證應屬明確，應
      依法論科。
三、查海洛因屬毒品危害防制條例第2 條第2 項第1 款所規定之
    第一級毒品，核被告所為，係犯毒品危害防制條例第10條第
    1 項施用第一級毒品罪。被告持有毒品，復進而施用，其持
    有毒品之低度行為，為施用毒品之高度行為所吸收，均不另
    論罪。被告先後施用第一級毒品海洛因之犯行，時間緊接，
    所犯構成要件相同，顯係基於概括犯意為之，有連續犯之關
    係，雖94年2 月2 日修正公布之刑法於被告前開犯行後，已
    自95年7 月1 日施行，修正後刑法並已刪除第56條關於連續
    犯之規定，比較被告行為時即修正前刑法之規定，其多次犯
    行應論以1 罪而加重其刑至2 分之1 ；若適用修正後刪除連
    續犯規定之結果，所犯多次犯行應分別論以數罪，是修正後
    規定並未較有利於被告，依刑法第2 條第1 項前段規定，應
    適用行為時之法律即修正前刑法第56條連續犯之規定，論以
    連續施用第一級毒品1 罪，並加重其刑。另被告於91年間，
    曾因施用第2 級毒品案件，經臺灣屏東地方法院以91年度屏
    簡字第429 號判處有期徒刑5 月確定，另於93年間，因施用
    第1 級毒品案件，再經該院以93年度訴字第458 號判處有期
    徒刑8 月確定，嗣上開二罪接續執行，於94年6 月5 日縮刑
    期滿執行完畢，此有臺灣高等法院被告全國前案紀錄表1 份
    在卷可憑，其於上開徒刑執行完畢後，5 年以內故意再犯本
    件有期徒刑以上之罪，不論依修正前、後刑法第47條之規定
    ，均構成累犯，不因該條修正而有利或不利之情形，自不生
    新舊法比較之問題，應逕依修正後刑法第47條第1 項之規定
    ，論以累犯，且加重其刑。又其同時有2 種刑之加重事由，
    應依同法第70條規定，遞加重之。
四、併案意旨另以（臺灣屏東地方法院檢察署95年度毒偵字第16
    04號）：被告又於95年8 月7 日下午8 時許，在上址住處，
    施用第一級毒品海洛因，於同月10日上午11時50分許，在屏
    東市田寮巷內因形跡可疑，經警盤查並得其同意採尿後送驗
    ，其尿液呈嗎啡陽性反應而查獲，因認被告涉犯毒品危害防
    制條例第10條第1 項之施用第一級毒品罪嫌，而與本案起訴
    部分被告犯罪事實有單純一罪之接續犯關係，已為起訴效力
    所及，應由本院併予審理等語。按行為人基於一個意思決定
    ，而為一行為，在刑法上評價為一罪。而所謂「一個意思決
    定」、「一行為」，則係以社會上一般人合理的經驗認知為
    判斷標準（參照許玉秀，〈一罪與數罪的理論與實踐（二）
    〉，《台灣本土法學》，第79期，民國95年2 月，第
    191-196 頁）。另所謂之「集合犯」是一種具有反覆實施性
    質的構成要件類型，雖然對於法益有重覆侵害的特質，但屬
    於侵害單一法益的犯罪形態，施用毒品罪因為行為人性格上
    對於施用毒品具有倚賴性，而會反覆地實施，固可認為係集
    合犯，而施用毒品一般目的在滿足毒癮，原則上以一個滿足
    毒癮行為作為計算罪數的基準，其間的數次中斷，如果在特
    定空間和緊密時間中接續，可認為係接續犯一罪，反之則有
    成立數罪之可能。故若施用毒品者係基於一個滿足毒癮之意
    思決定，而為一個接續施用毒品之行為，固然僅成立一個施
    用毒品罪，但若係基於數個施用毒品之意思決定，而為數個
    施用毒品之行為，則仍應論以數罪。查本案起訴被告最後1
    次施用第一級毒品海洛因之時間為95年5 月30日下午8 時30
    分許，而上開併案部分被告施用海洛因之時間則為同年8 月
    7 日下午8 時許，兩者行為時間相距已逾2 個月，且其間被
    告施用毒品行為，尚且曾為警查獲而中斷，而被告於本院審
    理時亦稱：於95年6 月1 日被查獲後就不想再施用，但因為
    受到朋友影響，才又於同年8 月7 日再次施用等語（本院95
    年12 月13 日審判筆錄參照），則依被告上開陳述，亦可認
    被告前次施用後已因毒癮被滿足，而曾決定不再施用，則其
    後再因朋友誘惑而施用，應係另行起意，且其情形，依社會
    上一般人合理的經驗認知，實難認兩者之間係基於一個施用
    毒品之意思決定而為之一個施用毒品行為之包括一罪，亦即
    難認兩者間為單純一罪之接續犯關係。又被告行為後，刑法
    第56條連續犯之規定，業因刑法修正而刪除，已如上述，而
    連續數行為其中部分之一行為或數行為，發生在新法修正施
    行後者，該部分亦不能論以連續犯（最高法院95年第8 次刑
    事庭會議決議參照）。故併案意旨所指被告犯行既在上開刑
    法第56 條 刪除後，則與本案起訴之被告犯罪事實自亦無從
    成立連續犯關係，而非本案起訴效力所及，本院自不得併予
    審理，併案部分自應退由檢察官另行依法處理，併此敘明。
五、原審就被告施用第一級毒品犯行，依毒品危害防制條例第10
    條第1 項，刑法第2 條第1 項前段、第11條前段、修正前第
    56條、第47條之規定，並審酌被告施用毒品，足以戕害其身
    心，滋生其他犯罪，惡化治安，嚴重損失公益，且被告前履
    經觀察勒戒、強制戒治、徒刑執行，竟再為本件施用毒品犯
    行，顯見其不思悔改，自制力亦顯不佳；惟考量被告於犯後
    即能坦承犯行，而其施用毒品行為於本質上係屬自我戕害行
    為，反社會性之程度應屬較低等一切情狀，量處有期徒刑1
    年，其認事用法，核無不合，量刑亦屬妥適。檢察官上訴指
    摘原審對上開併案部分之被告犯罪事實，未及併予審理而有
    不當，據上說明，為無理由，應予駁回。
據上論斷，應依刑事訴訟法第368 條、第364 條、第273 條之1
第1 項，判決如主文。
本案經檢察官沈紹嘉到庭執行職務。
中    華    民    國    95    年    12    月    27    日
                  刑事第七庭    審判長法  官   莊飛宗
                                      法  官   孫啟強
                                      法  官   邱明弘
以上正本證明與原本無異。
如不服本判決應於收受本判決後10日內向本院提出上訴書狀，其
未敘述上訴理由者，並得於提起上訴後10日內向本院補提理由書
狀（均須按他造當事人之人數附繕本）「切勿逕送上級法院」。
中    華    民    國    95    年    12    月    27    日
                                      書記官  黃玉珠
附錄本件判決論罪科刑法條：
毒品危害防制條例第10條
施用第一級毒品者，處6 月以上5 年以下有期徒刑。


司法院資訊處製作；財團法人民間司法改革基金會備份。
